【裁判字號】    91,保險,16
【裁判日期】    921219
【裁判案由】    給付保險金
【裁判全文】
臺灣臺中地方法院民事判決  九十一年度保險字第一六號
    原      告  己○○
                庚○○
                辛○○
    兼  共  同
    法定代理人  羅文晶
    共      同
    訴訟代理人  邱寶弘律師
    複  代理人  蔣志明律師
                楊榮富律師
    被      告  新光人壽保險股份有限公司
                            設.
    法定代理人  甲○○      住.
    訴訟代理人  乙○○      住.
                丙○○      住.
                戊○○      住.
右當事人間請求給付保險金事件，本院於民國九十二年十二月五日言詞辯論終結，判
決如左：
    主      文
原告之訴及假執行之聲請均駁回。
訴訟費用由原告負擔。
    事      實
甲、原告方面：
一、聲明：求為判決：被告應給付原告新台幣（下同）三百五十三萬二千元，及自民
    國九十年五月三十一日起至清償日止，按年息百分之五計算之利息。並陳明願以
    現金或等值之臺灣銀行可轉讓定期存單供擔保，請准宣告假執行。
二、陳述：
（一）原告丁○○之夫羅世昌於民國八十九年九月間經僱主即訴外人倢運遊覽車客運
      股份有限公司（下稱倢運公司）向被告投保企業團體意外保險（下稱系爭團體
      險）及傷害住院日額保險附約（下稱傷害日額附約），投保金額為意外身故、
      殘廢保險金每人新台幣（下同）二百萬元、傷害醫療保險金每人二萬元、傷害
      住院日額附約之保險金每人每日一千元，並約定由被保險人之法定繼承人為保
      險受益人，保險期間自八十九年四月二十六日起至九十年四月二十六日止，並
      就車牌號碼ＸＸ─三三五九號營業自小客車（下稱系爭自小客車）向被告投保
      陸上交通工具人員團體傷害保險（下稱系爭意外險），約定駕駛人意外死殘保
      險金一百五十萬元。嗣羅世昌於九十年二月十七日駕駛系爭自小客車，行經南
      投縣一三三縣道一Ｋ八百公尺處（原告起訴主張為二Ｋ三百公尺處，應屬誤載
      ），因煞車不及誤撞路旁電線桿，車毀人傷，經送財團法人埔里基督教醫院（
      下稱埔里醫院）後轉至澄清綜合醫院（下稱澄清醫院）救治，仍於九十年二月
      二十八日因傷重不治死亡。原告分別為羅世昌之妻及子女，於九十年五月十六
      日向被告申請給付系爭團體險之意外身故保險金二百萬元、傷害醫療保險金二
      萬元、十二日之住院日額保險金計一萬二千元，及系爭意外險死殘保險金一百
      五十萬元，合計三百五十三萬二千元之保險金（下稱系爭保險金），惟被告拒
      絕理賠，為此爰依系爭團體保險及系爭意外保險契約之法律關係，提起本件訴
      訟，請求判決命被告給付原告三百五十三萬二千元，及自九十年五月三十一日
      起至清償日止，按年息百分之五計算之利息。
（二）被告雖以埔里醫院之血液酒測為據，抗辯羅世昌於車禍發生當日血液酒精濃度
      檢測值達二六○‧○九ｍｇ／ｄｌ，已超過道路交通法令規定之標準，屬於系
      爭團體保險及系爭意外保險所約定之除外原因，被告自得拒絕理賠系爭保險金
      等語。惟羅世昌並無飲酒後駕駛系爭自小客車，車禍發生當日凌晨羅世昌臨時
      受倢運公司指示至南投縣國姓鄉載運外籍勞工至彰化秀傳醫院體檢，其就南投
      縣境內之路況並不熟悉，且依現場處理員警邱和勝所證當日羅世昌意識清楚，
      並無聞到羅世昌身上有酒味，亦未見系爭自小客車上有酒瓶等語，顯見羅世昌
      當天並無喝酒；並觀之車禍現場照片為一下坡彎道，且途中有岔路，足證羅世
      昌係因路況不熟，於行經系爭車禍事故現場時，因逢大轉彎，為閃避人車，始
      失控撞上電線桿，並非飲酒後駕車肇事。
（三）又埔里醫院之護理紀錄亦記載羅世昌之昏迷指數為滿分十五分，顯示羅世昌至
      埔里醫院急診時意識完全清楚，並無任何酒醉神志不清之情形。且證人陳培芳
      證稱當天係以酒精棉球為羅世昌消毒皮膚後再抽血檢查，足徵羅世昌之血液檢
      體應係消毒酒精未完全揮發即抽血而受有污染，且觀之該血液酒測值高達二六
      ○‧○九ｍｇ／ｄｌ，然羅世昌並無呈現如醫學文獻所載血液酒精濃度達二百
      ｍｇ／ｄｌ之神志不清、運動失調或嘔吐等徵狀，顯見埔里醫院所為血液酒測
      應係受採集過程中檢體受污染或保存不當所致，並無足採。
三、證據：提出現場照片四張、戶籍謄本四份、新光企業團體意外保險保單條款及要
    保書、辯更被保險人申請書、新光陸上交通工具人員團體傷害保險保險單條款及
    要保書、繼承系統表各一份為證。並聲請訊問證人邱和勝、陳培芳、陳家驊及陳
    怡雯。
乙、被告方面：
一、聲明：求為判決如主文所示。
二、陳述：
（一）羅世昌固於九十年二月十七日發生本件車禍事故，送醫救治後仍因傷重於同年
      月二十八日不治，惟查，經埔里醫院對羅世昌所為血液酒測檢驗結果，羅世昌
      之血液酒精濃度檢測值達二六○‧○九ｍｇ／ｄｌ，換算為呼氣值為一‧三○
      ｍｇ／ｌ，已逾道路交通安全規則第一百十四條第二項所規定之標準值，依系
      爭團體保險契約第十六條第一項第四款、傷害日額附約第十八條第四款、系爭
      意外保險契約第十五條第一項第四款及「新光團體傷害醫療保險附約（實支實
      付型）」（下稱醫療附約）第十七條第四款之約定，被告就被保險人因飲酒後
      駕車致發生保險事故時，不負給付保險金之責任，羅世昌就本件車禍事故之發
      生既有上開保險除外責任之情形，被告自無庸給付系爭保險金。
（二）證人邱和勝雖證稱其至車禍現場處理時，羅世昌意識清楚，身上並無酒味，系
      爭自小客車無酒瓶亦無酒味等語。惟證人亦證稱當時並無對羅世昌進行酒測，
      且自羅世昌發生車禍事故至證人到庭作證時，期間約隔二年，證人記憶應屬不
      清，所證不足為有利於原告之認定。
（三）又埔里醫院對羅世昌進行血液酒測當天之機器並無問題，且陳培芳為羅世昌抽
      血時亦無污染檢體，是埔里醫院之檢測報告應屬正確。至昏迷指數並非酒醉之
      判斷，且與是否酒醉並無必然關係，原告主張羅世昌並無飲酒後駕車等語並無
      足採。
三、證據：提出新光團體意外傷害醫療保險附約（實支實付型）、新光團體傷害住院
    日額保險條款及死亡證明書各一份為證。
    理      由
一、兩造不爭執之事實：
（一）倢運公司於八十九年九月間為羅世昌向被告投保系爭團體險、傷害日額附約及
      系爭意外險。
（二）系爭團體保險契約第十六條第一項第四款、傷害日額附約第十八條第四款、系
      爭意外保險契約第十五條第一項第四款及醫療附約第十七條第四款均約定，被
      告就被保險人因飲酒後駕車致發生保險事故時，不負給付保險金之責任。
（三）羅世昌於九十年二月十七日駕駛系爭自小客車，行經南投縣一三三縣道二Ｋ三
      百公尺處，因煞車不及誤撞路旁電線桿，車毀人傷，經送埔里醫院後轉至澄清
      醫院救治，仍於九十年二月二十八日因傷重不治死亡。
（四）羅世昌於埔里醫院之血液酒精濃度檢測值為二六○‧○九ｍｇ／ｄｌ。
二、本件爭點：羅世昌是否有血液所含酒精成分超過道路交通法令規定標準之酒後駕
    車行為？
三、本院之判斷：
（一）羅世昌確有飲酒後駕車肇事之情形：
    (1)本件原告主張羅世昌係因不熟悉事故現場路況，為閃避人車，始失控撞上電線
      桿，並非飲酒後駕車肇事，埔里醫院對羅世昌之血液酒測結果應係護理人員未
      待消毒皮膚之酒精揮發即採集檢體，至血液檢體遭受污染或檢體保存不當而產
      生不正確結果，不足採憑等語。經查，證人陳怡雯於本院審理時證稱一般進行
      血液檢體酒測時機器會先作品管液之檢測，品管液檢測結果在標準值內，才再
      作病人之檢體檢測，為羅世昌進行血液檢測當天之品管液檢測值是在二ＳＤ之
      標準範圍內，檢測報告並無問題等語（見本院卷九十二年九月二日準備程序筆
      錄），核與卷附埔里醫院檢測當日之品管液報告所示相符，足徵埔里醫院當天
      為羅世昌進行血液酒測之機器經品管液檢查後均在標準值內，並無問題，羅世
      昌血液檢體之檢測數值應屬正確，原告主張檢測報告有誤，並無足採。
    (2)原告復主張埔里醫院應係採集羅世昌檢體過程中，未待消毒皮膚之酒精揮發後
      即行採集而有污染等語。惟查，造成血液中檢測出酒精濃度之原因有二，一係
      飲酒所致，另一則為細菌發酵所致，若血液檢體儲存不當或屍體腐敗均可能因
      細菌發酵而產生酒精，但血液因細菌發酵作用產生酒精之濃度大多小於五十ｍ
      ｇ／ｄｌ；且如未待消毒酒精藥棉於皮膚揮發後即行抽血檢測，原則上不太可
      能於血液中檢測出有酒精濃度，縱檢測結果有酒精反應，其數值亦在１ｍｇ以
      下，不可能有血液酒精濃度檢測值達二百六十ｍｇ／ｄｌ之情形。此分別有法
      務部法醫研究所（下稱法醫研究所）於九十二年六月二十日法醫毒字第○九二
      ○○○二一九一號函及行政院國軍退除役官兵輔導委員會臺北榮民總醫院（下
      稱臺北榮總）九十二年三月四日北總內字第○九二○○二一七七○號函在卷可
      憑。再者一般人於抽血前先以酒精棉球消毒皮膚時，並無須使用太多之酒精，
      且擦拭後酒精之揮發時間通常亦不超過一分鐘，衡情並無可能未待酒精揮發即
      採集檢體之可能，且依證人陳培芳於本院審理時證稱，用酒精棉球消毒病患皮
      膚須待酒精揮發後始有消毒作用等情（見本院九十二年七月三十一日準備程序
      筆錄），以陳培芳當時擔任埔里醫院急診室之護理工作而言，依常情亦無可能
      於未消毒完全即行進行抽血，使病患曝露於遭受感染病菌之可能，應認陳培芳
      所證係待酒精揮發後始為羅世昌抽血等語，尚屬可採。復參酌上開法醫研究所
      及臺北榮總之覆函所示，亦證羅世昌之血液檢體並無因採集過程不當而有受污
      染之情形，原告主張埔里醫院未待消毒酒精揮發即採集羅世昌血液檢體造成檢
      體污染等語，並無足採。
    (3)又原告主張埔里醫院就羅世昌血液檢體可能因保存不當而有受污染之情形等語
      。惟查，本件羅世昌之血液檢體報告係當日抽血後即進行血液酒測並完成檢測
      報告，且依證人陳怡雯於本院審理時所證，一般檢驗過程係護士採集檢體後拿
      至檢驗室，於四十分鐘內完成檢驗等語（本院卷九十二年九月二日準備程序筆
      錄），足徵該血液檢體於採集後即行送檢驗，並無保存一段時間後再行送檢驗
      之情形，原告主張檢體保存不當受污染等語，亦無足採。再者，羅世昌於採集
      血液檢體時尚生存，且採集後即送檢驗，亦無因腐敗而造成血液產生酒精之可
      能，是原告主張因檢體保存不當而致血液檢測數據有誤等語，並無足採。從而
      依上開說明，本件於排除羅世昌之血液因細菌發酵產生酒精濃度及採集遭污染
      等原因後，應認被告所辯羅世昌因飲酒造成血液檢測結果為二六○‧○九ｍｇ
      ／ｄｌ等語，堪予採信。
    (4)至原告主張一般人血液酒精濃度達二百五十ｍｇ／ｄｌ時應有意識不清及事務
      處理能力遲緩等情形，惟依證人即處理事故現場之員警邱和勝所證，羅世昌於
      車禍發生當時之意識清楚、身上及車上並無酒味，且依病歷紀錄記載當時意識
      清楚，顯然與上開臨床症狀不符，足認羅世昌並無飲酒駕車，埔里醫院之血液
      酒測報告應係錯誤等語。惟查，證人陳家驊於本院審理時證稱：一般送急診室
      之患者頭部受傷，均先作頭部外傷急診，並沒有做插管，原則上其治療時有戴
      口罩，並沒有仔細去聞患者當時是否有無酒味，喝酒因各人之耐受力不同而異
      ，病歷上關於ＧＣＳ部分記載是偵測患者腦部有否受損，與患者是否酒醉並無
      必然關係，ＧＣＳ並非用來作為酒醉判斷，如病患是昏迷狀況，排除顱內出血
      情形後，但酒測結果異常，才會判斷其是否因為酒精的影響患者意識等語明確
      （見本院卷九十二年九月二日準備程序筆錄）。且依前開臺北榮總覆函所示，
      血液中酒精濃度對人體之影響亦須考慮個案之酒精耐受性，而原告所提出之相
      關文獻亦記載因個人身體之差異、實際行為之表現、行為認知上之差別及其他
      種種因素之影響，且以人體血液中酒精濃度亦非即得真正評估該人之身心狀態
      等情。故而，就一般關於血液酒精濃度與行為表現對應表應僅足供參考，非於
      血液酒精濃度達某一程度即有何行為表現，足見病歷上關於ＧＣＳ及意識清楚
      與否之記載，與羅世昌有無飲酒並無關聯，此部分尚不足為有利於原告之認定
      。況依證人陳培芳於本院審理時所證有時當事人有喝酒，也會聞不出來，但於
      抽血檢測呈現酒精反應等語（見本院卷九十二年七月三十一日準備程序筆錄）
      ，亦徵當事人是否喝酒，未必於行為上即出現一定之特徵，且未必能聞出酒味
      。又證人邱和勝自承當時並無對羅世昌進行呼氣之酒測，其證詞並無足為有利
      於原告之認定。是原告上開主張羅世昌於車禍發生當時及急救時意識清楚，顯
      無飲酒駕車等語，仍無足採。
    (5)又原告雖主張羅世昌係因不熟悉車禍事故現場路況，因閃避岔路突然衝入之人
      車而失控撞擊電線桿，羅世昌並無飲酒肇事等語。惟查，羅世昌確有飲酒駕駛
      系爭自小客車之事實，已如前述，而依現場照片及事故圖所示，車禍地點為寬
      度約七公尺之二線道路，現場並無任何煞車痕跡，且觀之現場照片所示，羅世
      昌駕駛系爭自小客車撞擊之電線桿，距原告主張轉彎點之岔路口約十數公尺，
      且其間尚有其他三支電線桿設立，如羅世昌確係因駕車失控，衡情尚無可能無
      任何煞車痕跡，且距離岔路口逾十公尺，顯見羅世昌應係未能集中注意力，而
      誤入對向車道後撞擊電線桿，並非因駕車失控始撞擊電線桿甚明，亦見羅世昌
      確因飲酒後駕車而發生本件車禍事故，是被告所辯羅世昌因飲酒駕車肇致本件
      車禍事故等語，應堪採憑。
（三）從而，本件被保險人羅世昌飲酒後駕駛系爭自小客車發生車禍造成顱內出血，
      經測試其血液中酒精濃度達二六○‧○九ｍｇ／ｄｌ（換算成呼氣值為○‧一
      三ｍｇ／ｌ），已超過道路交通安全規則第一百十四條第二款之規定「飲酒後
      其吐氣所含酒精成分超過每公升零點二五毫克或血液中酒精濃度超過百分之０
      點０５以上者」，經急救後仍因傷重不治死亡，合於系爭團體保險契約第十六
      條第一項第四款、傷害日額附約第十八條第四款、系爭意外保險契約第十五條
      第一項第四款及醫療附約第十七條第四款等約定除外責任之情形，被告所辯不
      負理賠責任等語，洵為可採。從而，原告依系爭團體保險、傷害日額附約、系
      爭意外保險及醫療附約等保險契約，請求被告給付系爭保險金，及自原告申請
      理賠遭拒之日即九十年五月三十一日起至清償日止，按週年利率百分之五計算
      之利息，並無理由，應予駁回。原告之訴既經駁回，其假執行之聲請亦失所附
      麗，應併予駁回。
四、本件事證已臻明確，兩造其餘攻擊防禦方法及舉證，核與本件判決結果並無影響
    ，爰不一一論述，附此敘明。
據上論結，本件原告之訴為無理由，依民事訴訟法第七十八條、第八十五條第一項前
段，判決如主文。
中      華      民      國    九十二    年     十二     月     十九     日
                                臺灣臺中地方法院民事第四庭
~B    審判長法  官  張恩賜
~B          法  官  許秀芬
~B          法  官  戴博誠
右為正本係照原本作成
如對本判決上訴，須於判決送達後廿日內向本院提出上訴狀
中      華      民      國    九十二    年     十二     月     十九     日
~B      法院書記官  蔡秀珍


司法院資訊處製作；財團法人民間司法改革基金會備份。
